【裁判字號】    92,交聲,1165
【裁判日期】    921024
【裁判案由】    違反道路交通管理處罰條例聲明異議
【裁判全文】
臺灣臺北地方法院交通事件裁定                  九十二年度交聲字第一一六五號
    原處分機關  臺北交通事件裁決所
    異  議  人
    即受處分人  甲○○  男  五十八歲（民國三十四年十月一日生）
右列受處分人因違反道路交通管理處罰條例案件，對於臺北市交通事件裁決所中華民
國九十二年九月十日所為之處分（原處分案號：北市裁三字第裁二二－Ａ00000
000號），聲明異議，本院裁定如左：
    主  文
原處分撤銷。
甲○○汽車駕駛人，行經有燈光號誌管制之交岔路口闖紅燈，處新台幣貳仟柒佰元並
記違規點數點。
    理  由
一、按汽車駕駛人，行經有燈光號誌管制之交岔路口闖紅燈者，處新台幣（下同）一
    千八百元以上五千四百元以下罰鍰，並應記違規點數三點，道路交通管理處罰條
    例第五十三條、第六十三條第一項第三款分別定有明文。
二、本件異議人即受處分人甲○○於民國九十二年七月五日晚上九時三十六分許，駕
    駛車牌號碼：五七五九—ＤＢ號自用小客車，於行經台北市○○○路銅山街口闖
    越紅燈，為測速照相設備拍照採證後，經台北市政府警察局中正第一分局警員以
    受處分人違反前述道路交通管理處罰條例第五十三條之規定摯發台北市政府警察
    局舉發違反道路交通管理事件通知單（北市警交大字第Ａ00000000號）
    逕行舉發，並通知受處分人；嗣受處分人於應到案日期前向原處分機關申訴，原
    處分機關函請舉發機關即台北市政府警察局中正第一分局調查結果，仍認受處分
    違規情形明確，乃以受處分人違反依前述道路交通管理處罰條例第五十三條（贅
    引第一項）規定之行為，依違反道路交通管理事件統一裁罰基準表於九十二年九
    月十日裁處受處分人罰鍰二千七百元。
三、訊據受處分人固不否認有於九十二年七月五日晚上九時三十六分許，駕駛其所有
    車牌號碼：五七五九—ＤＢ號自用小客車，行經台北市○○○路銅山街口之事實
    ，惟辯稱：伊駕車行經該交岔路口時，號誌燈為黃燈可通行，迨燈號轉換為紅燈
    之秒差時間，伊車子已行至斑馬線上，而伊為避免阻礙交通之順暢，乃儘速通過
    該路口，為此遭受闖紅燈之處罰，實有商榷之餘地云云。惟查：受處分人所駕駛
    車牌號碼：五七五九—ＤＢ號自用小客車，確於九十二年七月五日晚上九時三十
    六分許，被設於台北市○○○路銅山街口之微電腦自動感應式Ｓ線圈（ＳＰＣ２
    ０００）自動拍攝到闖越紅燈之事實，此有採證照片二張附卷可稽；且本院經傳
    訊台北市政府警察局中正第一分局員警王在垣亦到庭詰證稱：受處分人駕駛五七
    五九—ＤＢ號自用小客車闖越紅燈，係由固定桿的照相機所拍到的，機器在判讀
    時，是車輛後輪在經過停止線以前有一組感應線圈，車輛超過第一組感應線圈後
    ，五十公分處，還會有第二組感應線圈，且車輛不可能在超過第一組感應線圈時
    號誌燈是黃燈，到達第二組感應線圈時變成紅燈，而依受處分人闖越紅燈經機器
    拍得之照片觀之，第一張照片拍到時，當時黃燈已顯示三‧０三秒，紅燈部分則
    顯示一‧一二秒，等到第二張照片拍到時，受處分時車速還有四十二公里，而紅
    燈時間則已變成二‧一二秒，顯示紅燈的時候，車子已超過第一組感應線圈等語
    （見本院九十二年十月十四日訊問筆錄），足見受處分人空言辯稱，其行經台北
    市○○○路銅山街口時號誌燈係黃燈而非紅燈一情，與事實不符，難可採信，其
    駕車於前揭時、地闖越紅燈之違規情形，事證明確，足堪認定。
四、按本件受處分人確有「行經有燈光號誌管制之交岔路口闖紅燈」之違規行為，而
    原處分機關依憑前開認定之事實，依道路交通管理處罰條例第五十三條規定裁罰
    二千七百元固非無見；惟按汽車駕駛人，行經有燈光號誌管制之交岔路口闖紅燈
    者，除應依原條款處罰鍰外，並應記違規點數三點，此為道路交通管理處罰條例
    第六十三條第一項第三款所明定；是原處分機關於裁決處分書中漏未依前開法文
    規定違規記點，顯有未洽。本件異議雖無理由，惟原處分既有不當，自應由本院
    將原處分撤銷，並仍以受處分人有違反道路交通管理處罰條例第五十三條規定之
    行為，處其罰鍰二千七百元，並依同條例第六十三條第一項第三款規定併記違規
    點數三點如主文第二項所示，以資適法。
五、末按，法院受理有關交通事件，準用刑事訴訟法之規定，道路交通管理處罰條例
    第八十九條定有明文；雖刑事訴訟法係於第三編第二章之第二審程序中，始於第
    三百七十條有規定「由被告上訴或為被告之利益而上訴者，第二審法院不得諭知
    較重於原審判決之刑。但原審判決適用法條不當而撤銷之者，不在此限」之不利
    益變更禁止原則，惟本院認為該規定，於交通事件，不僅受理交通聲明異議之普
    通法院之第二審級抗告法院有適用之餘地，即令受理交通聲明異議案件之普通法
    院第一審級法院亦當有其適用；蓋受理交通聲明異議案件之普通法院第一審級法
    院，實際上係針對人民不服行政機關之行政處分提出救濟之受理機關，相較於對
    行政處分不服而依法應循訴願、行政訴訟管道救濟者，該訴願機關及第一審級之
    高等行政法院，依訴願法第八十一條第一項但書及行政訴訟法第一百九十五條第
    二項之規定，亦均應遵守上開「不利益變更禁止原則」之要求；徵諸人民不服行
    政機關之行政處分，究竟應循何種訴訟救濟之管道，以確保其憲法第十六條所保
    障之訴訟權，原屬立法機關依職權衡酌訴訟案件之性質及既有訴訟制度之功能所
    為之立法裁量，惟既然交通事件之裁罰，具行政處分性質，且同屬行政處分，而
    應依循訴願及行政訴訟管道救濟者，法文復均明定有不利益變更禁止原則之適用
    ，則法院受理有關交通事件，自不能僅因立法裁量上認為交通事件應準用刑事訴
    訟法之規定，且該原則係規定於第二審程序中，即認該原則僅適用於受理交通聲
    明異議案件之普通法院第二審級之抗告法院，於第一審級不適用，如此，方能在
    保障人民訴訟利益之公平性下，以兼顧其憲法上之訴訟權甚明；查，原處分機關
    ，對於受處分人「行經有燈光號誌管制之交岔路口闖紅燈」之違規行為，處以罰
    鍰二千七百元，受處分人不服向本院聲明異議，如前揭說明，本院於撤銷原處分
    機關之行政處分時，自應準用刑事訴訟法第三百七十條有關不利益變更禁止原則
    之法文，而衡諸該法文規定並予以準用，雖原則上受處分人聲明異議，法院不得
    諭知較處分機關較重之處分，惟若原處分機關適用法則不當而撤銷之，即無上開
    原則之適用，而依前述四之說明，既然原處分機關之裁決處分為本院撤銷之理由
    ，乃緣於受處分人「行經有燈光號誌管制之交岔路口闖紅燈」之違規行為，原處
    分機關漏未依道路交通管理處罰條例第六十三條第一項第三款規定記違規數三點
    而來，顯原處分機關確有適用法則不當之情形，是依前開刑事訴訟法第三百七十
    條但書之準用規定，本院於撤銷原處分機關之行政處分後，併依道路交通管理處
    罰條例第六十三條第一項第三款規定，於罰鍰二千七百元外，另諭知記違規點數
    三點而較原處分機關較重之處分，自不受該原則之拘束。附此敘明。
據上論斷，應依道路交通案件處理辦法第二十條，裁定如主文。
中      華      民      國    九十二    年      十      月    二十四    日
                                   臺灣臺北地方法院交通法庭
                                       法  官  蔡世祺
如不服本裁定，應於裁定送達後五日內向本院提出抗告狀。
右正本證明與原本無異。
                                       書記官  柯貞如
中      華      民      國    九十二    年      十      月    二十七    日


司法院資訊處製作；財團法人民間司法改革基金會備份。
